【裁判字號】    97,財管,43
【裁判日期】    970619
【裁判案由】    指定遺產管理人
【裁判全文】
臺灣臺南地方法院民事裁定              97年度財管字第43號
聲  請  人  國泰人壽保險股份有限公司
法定代理人  甲○○
上列聲請人聲請指定被繼承人乙○○之遺產管理人事件，本院裁
定如下：
    主      文
選任財政部國有財產局臺灣南區辦事處臺南分處為被繼承人乙○
○（男，民國○○○年○月○日生，身份證統一編號：Ｚ0000000
00號，生前最後處所：臺南縣仁德鄉○○村○○○鄰○○路九十
八巷十二號，於民國九十六年二月二日死亡）之遺產管理人。
准對被繼承人乙○○之大陸地區以外繼承人為承認繼承之公示催
告。
聲請人應於收受本裁定之日起十日內將本裁定登載公報、新聞紙
或其他相類之傳播工具一日，並將登載證據檢送本院。
被繼承人乙○○之大陸地區以外繼承人應自前項公示催告最後登
載公報、新聞紙或其他相類之傳播工具之日起，八個月內承認繼
承。上述期限屆滿無繼承人承認繼承時，被繼承人乙○○之遺產
於清償債權，並交付遺贈物後，如有賸餘，即歸屬國庫。
聲請程序費用由被繼承人乙○○之遺產負擔。
    理      由
一、按先順序繼承人均拋棄其繼承權時，由次順序之繼承人繼承
    ，其次順序繼承人有無不明或第四順序繼承人均拋棄其繼承
    權者，準用關於無人承認繼承之規定；又繼承開始時，繼承
    人之有無不明者，由親屬會議於一個月選定遺產管理人，並
    將繼承開始及選定遺產管理人之事由，向法院報明；另繼承
    開始時，繼承人有無不明而不能依民法第1177條選定遺產管
    理人時，得由利害關係人聲請法院選任遺產管理人，並由法
    院依公示催告程序，定六個月以上之期限，公告繼承人，命
    其於期限內承認繼承；再按繼承人因故不能管理遺產，亦無
    遺囑執行人者，利害關係人或檢察官得聲請法院選任遺產管
    理人，民法第1176條第6項、第1177條、第1178條第1項、第
    2 項、非訟事件法第154條第1項分別定有明文。揆諸前揭規
    定意旨，於繼承人皆拋棄其繼承權，無人繼承時，亦應許利
    害關係人聲請法院選任遺產管理人，俾為遺產之處置。
二、本件聲請意旨略以：債務人即被繼承人乙○○（男，民國○○
    年○○月○日生，身分證統一編號：Ｚ000000000號，生前最後
    住所：台南市縣仁德鄉○○村○○鄰○○路98巷12號）於民國
    （下同）94年7月5日向聲請人借款新臺幣（下同）190萬元
    ；惟債務人已於96年2月2日死亡，其第一、二、三順位繼承
    人均拋棄繼承，無第四順位繼承人，而是否仍有應繼承人則
    屬不明，迄今親屬會議亦未為其選定遺產管理人，故為保障
    聲請人之權益，爰依法聲請指定被繼承人乙○○之遺產管理
    人並依法為承認繼承之公示催告程序等語。
三、經查：聲請人主張之上開事實，業據其提出借據約定書影本
    、本院96年度繼字第496號函影本、被繼承人乙○○除戶謄
    本及其法定繼承人繼承系統表各1件為證，復經本院依職權
    調閱本院96年度繼字第496號拋棄繼承聲請事件卷宗核閱無
    誤，堪信為真實。又查被繼承人乙○○第一、二、三順位之
    法定繼承人均已拋棄繼承，經本院准予備查在案，第四順位
    法定繼承人業已死亡，且未準用民法第1177條之規定選定遺
    產管理人，而被繼承人乙○○為聲請人之債務人，故聲請人
    以利害關係人之身分聲請選任被繼承人乙○○之遺產管理人
    ，核與上開規定並無不合，應予准許。
四、按公示催告期限屆滿，無繼承人承認繼承時，其遺產於清償
    債權，並交付遺贈物後，如有剩餘，歸屬國庫；又按非公用
    國有財產以財政部國有財產局為管理機關，民法第1185條、
    國有財產法第12條分別定有明文。查本件被繼承人乙○○之
    法定繼承人均已依法拋棄繼承權經准予備查，復未準用民法
    第1177條之規定選定遺產管理人，且經本院函詢被繼承人乙
    ○○之配偶子女、母親及兄弟姊妹，渠等均無擔任被繼承人
    乙○○之遺產管理人之意願，足徵被繼承人乙○○之原繼承
    人對被繼承人乙○○遺產之處置已漠不關心；又查被繼承人
    乙○○死亡後尚遺有坐落台南縣仁德鄉○○段716地號土地
    一筆、台南縣仁德鄉○○村○○路98巷12號房屋一棟及一筆
    汽車動產等遺產，有稅務電子閘門財產所得調件明細表1件
    附卷可稽，上開遺產倘無人承認繼承時，將於清償債權，交
    付遺贈物後，歸屬國庫，亦即無人繼承之遺產若有賸餘，終
    歸國家所取得，則職司國有財產管理之有關機關自係最為適
    合擔任遺產管理之人，況上開機關就遺產管理之有關法律程
    序亦相當熟悉；故為使被繼承人乙○○遺產之處置順利進行
    ，並考量遺產管理之專業性與公平性，本院認選任財政部國
    有財產局臺灣南區辦事處臺南分處為被繼承人乙○○之遺產
    管理人為適當，爰裁定如主文。
五、依非訟事件法第157條，裁定如主文。
中    華    民    國    97    年    6     月    19    日
                  家事法庭  法  官    鍾宗霖
以上正本係照原本作成。
如對本裁定抗告須於裁定送達後10日內向本院提出抗告狀，並應
繳納抗告費新台幣1000元。
中    華    民    國    97    年    6     月    19    日
                            書記官    周曉萍


司法院資訊處製作；財團法人民間司法改革基金會備份。
